臺灣臺北地方法院刑事裁定　　　　　　　　　　　　　九十三年度聲判字第二二號
　　聲　請　人
　　即告訴　人　乙　○
　　代　理　人　李勇三律師
　　被　　　告　甲○○
右列聲請人即告訴人因告訴被告誣告案件，不服台灣高等法院檢察署檢察長駁回再議
之處分（九十三年度上聲議字第二一七號，原偵查案號：台灣台北地方法院檢察署九
十二年度偵字第二０九八一號），聲請交付審判，本院裁定
如左：
      主  文
聲請駁回。
      理  由
一、按告訴人不服上級法院檢察署檢察長或檢察總長認再議為無理由而駁回之處分者
    ，得於接受處分書後十日內委任律師提出理由狀，向該管第一審法院聲請交付審
    判。法院認為交付審判之聲請不合法或無理由者，應駁回之。刑事訴訟法第二百
    五十八條之一、第二百五十八條之三第二項前段，分別定有明文。
二、聲請人原告訴意旨略以：
    被告與聲請係同社區同棟樓房之住戶，彼此間早有心結，詎被告意圖使聲請人受
    刑事處分，明知被告未參與民國八十二年十月十六日上午七時十分，在被告住家
    前之傷害案件，竟虛構事實指稱聲請人在助勢參與毆打，進而對聲請人提出傷害
    告訴，因認被告涉有刑法誣告罪嫌云云。
三、台灣台北地方法院檢察署檢察官偵查結果以：
    「按犯罪事實應依證據認定之，無證據不得認定犯罪事實，刑事訴訟法第一百五
    十四條第二項定有明文。聲請人所以認定被告涉有誣告罪嫌，無非以聲請人被訴
    傷害案件業經為不起訴處分確定，而該不起訴處分書明示聲請人並未在場助勢及
    參與毆打為據。訊據被告甲○○堅決否認有誣告犯行，辯稱：案發當時伊眼睛被
    告訴人之父楊孝書打傷，伊閉著眼睛，聽到聲請人的聲音在一邊，因聽到聲請人
    的聲音很近，所以認為聲請人在場等語。經查：聲請人被訴傷害之案件並未不起
    訴處分確定，前經本署為不起訴處分後，被告聲請再議，臺灣高等法院檢察署檢
    察長命令發回續行偵查，現於本署以九十二年度偵續字第五０號偵查中，有本署
    刑案資料查註紀錄表在卷可稽。而被告於案發時右眼確遭告訴人之父楊孝書打傷
    ，有臺灣臺北地方法院八十三年度易字第一三三八號刑事判決影本在卷可參，且
    聲請人案發時確在二樓叫罵，亦據現場目擊證人張雅茹、陳淑敏到庭結證屬實，
    是被告所辯因眼睛被打傷，閉著眼睛，致誤認聲請人在場助勢等語，堪可採信，
    被告顯非明知聲請人不在場而虛構事實誣告犯罪，自難遽憑其對聲請人提出告訴
    並經事後查明聲請人未在場助勢，即對被告以刑法誣告罪責相繩。此外復查無其
    他積極證據足資證明被告有何誣告犯行，揆諸前揭法律規定，被告犯嫌洵屬不足
    。」依刑事訴訟法第二百五十二條第十款處分不起訴。聲請人不服，聲請再議，
    經台灣高等法院檢察署檢察長審核結果，認為：原檢察官偵查結果，認被告等誣
    告罪嫌不足而予以處分不起訴，經核尚無不合，以再議無理由，為駁回之處分。
四、聲請人聲請交付審判意旨略以：
　  (一)被告辯稱，案發當時伊眼睛被打傷，伊閉著眼睛，聽到告訴人的聲音在一邊，
    　因聽到告訴人的聲音很近，所以認為聲請人有在場云云。惟查被告僅被傷及右
      眼臉皮，並未傷及眼睛，不可能影響其視線；且聲請人乃係於二樓陽台上喊叫
      不可能誤認為糾紛現場所發之聲音。
　  (二)查被告與楊孝書、吳嘉寧二人之傷害案件，在台北市政府警察局松山分局告訴
    　時，並未將聲請人列為被告，迨至檢察官偵查時始將聲請人追加為被告。被告
      於第一時間在松山分局未將聲請人列為被告，足證被告明知當時聲請人確係未
      在現場，故意虛構事實，自應負誣告刑責。
　　(三)被告以自己親歷被害事實，明知聲請人未在場參與毆打亦未在場助勢，竟故意
 　 　捏造事實，指述聲請人有在場助勢，提起傷害告訴，是被告根本並非出於誤會
   　 或懷疑而告訴，按最高法院三十二年上字第一八四號判例及最高法院四十七年
      台上字第一六○號判例之見解，被告自始即具有誣告故意，自應負誣告之罪責
      。
五、本院查：
    (一)被告於案發時右眼確遭告訴人之父楊孝書打傷，有本院八十三年度易字第一三
      三八號刑事判決影本在卷可參，且聲請人案發時確在二樓叫罵，亦據現場目擊
      證人張雅茹、陳淑敏到庭結證屬實，是被告所辯因眼睛被打傷，閉著眼睛，致
      誤認聲請人在場助勢等語，堪可採信，被告顯非明知聲請人不在場而虛構事實
      誣告犯罪，自難遽憑其對聲請人提出告訴並經事後查明聲請人未在場助勢，即
      對被告以刑法誣告罪責相繩。
    (二)至於聲請人執詞陳稱「被告僅被傷及右眼臉皮，並未傷及眼睛，不可能影響其
      視線」云云，然未能提出任何足以說服本院達到無可懷疑程度之證據以實其說
      ，基於「無罪推定」之原則，被告既因眼睛受傷而有因單憑聽聞聲請人聲音在
      附近而誤認聲請人參與傷害案件之可能，即足以使本院對於被告是否犯誣告罪
      產生合理之可疑。
    (三)聲請人又稱「被告與楊孝書、吳嘉寧二人之傷害案件，在台北市政府警察局松
      山分局告訴時，並未將聲請人列為被告，迨至檢察官偵查時始將聲請人追加為
      被告。被告於第一時間在松山分局未將聲請人列為被告，足證被告明知當時聲
      請人確係未在現場，故意虛構事實」云云，然聲請人之此種推論，僅為其主觀
      上想像存在，並非邏輯上必然推論。易言之，依照聲請人之推論，則被害人Ａ
      在第一次至警局時僅告某甲，其後追加告訴某乙，倘某乙因而不起訴或無罪確
      定時，被害人Ａ告訴某乙之事應構成誣告罪，顯見聲請人推論之無稽。
六、綜上各節，本院認台灣高等法院檢察署九十三年度上聲議字第二一七號處分書，
    對於聲請人再議之聲請，詳敘理由逐一指駁，經核並無不當。聲請人仍執陳詞指
    摘駁回再議聲請之處分不當，聲請交付審判，顯無理由，應予駁回。
據上論斷，應依刑事訴訟法第二百五十八條之三第二項前段，裁定如主文。
中      華      民      國    九十三    年      五     月     十九      日
                              臺灣臺北地方法院刑事第六庭
                                  審判長法  官  李英勇
                                        法  官  郭惠玲
                                        法  官  趙子榮
右正本證明與原本無異。
本裁定不得抗告。
中      華      民      國    九十三    年      五      月    二十四    日
                                        書記官  林鈴芬
